臺灣臺中地方法院刑事判決　　　　　　　94年度易字第2269號
公　訴　人　臺灣臺中地方法院檢察署檢察官
被　　　告　乙○○
指定辯護人　本院公設辯護人　戊○○
上列被告因傷害案件，經檢察官提起公訴（94年度偵字第14258
號），本院判決如下：
    主    文
乙○○殺人未遂，處有期徒刑伍年陸月。
扣案西瓜刀壹支沒收。
    犯罪事實
一、乙○○向甲○○之兄江鎮坤承租臺中縣大雅鄉○○村○○路
    224號三合院之部分房舍居住，於民國（下同）94年5月5 日
    凌晨1 時許，在外飲酒後返回上開租處，因大門鎖上，無法
    進入，即在該三合院之曬穀場大吵大鬧，甲○○之妻丁○○
    聽到吵鬧聲，起床將大門之門閂打開後，乙○○仍繼續吵鬧
    ，經甲○○出房制止，而與乙○○發生爭吵，丁○○及其女
    江子妤因而被吵醒，外出查看，乙○○憤而進入其房間拿出
    其所有之西瓜刀1 支（刀刃長27.6公分），衝向甲○○，並
    基於殺人之故意，朝甲○○之頭部砍下，幸經甲○○及時以
    手架開而未砍到，乙○○再朝甲○○之腹部砍來，甲○○見
    狀即以身體撲倒乙○○，最後終將乙○○壓制在地，惟仍遭
    乙○○以刀砍傷左膝，致其受有左髕骨開放性粉碎骨折及左
    膝平整切裂傷15公分之傷害。
二、案經甲○○訴由臺中縣警察局豐原分局報請臺灣臺中地方法
    院檢察署檢察官偵查起訴。
    理    由
一、訊據被告乙○○固坦承於上開時、地與告訴人甲○○之妻丁○○發生口角，惟矢口否認有何犯行，辯稱：伊向江鎮坤租
    屋，案發當天返家，因門被鎖住，伊就敲門，告訴人之妻幫
    伊開門後，伊與之大聲爭吵，告訴人出來之後，即將伊壓倒
    ，並坐在伊之肚子上，伊未持西瓜刀砍傷告訴人云云；辯護
    人則以：被告與告訴人彼此互不往來，並無殺人之動機云云
    置辯。惟查：告訴人於94年5月5日因左髕骨開放性粉碎骨折
    及左膝平整切裂傷，而急診入清泉醫院，行手術復位鋼釘內
    固定，直至94年月11日出院，該傷口是新傷一節，有診斷證
    明書及清泉醫院94年11月11日清泉字第940147號函及函覆之
    照片1幀在卷可稽（見警卷第9頁、本院卷第8-2、9頁）。又
    案發當天據報之警員詹宗哲到達案發現場時，告訴人不在，
    告訴人之妻及其女江子妤向警員表示被告拿刀子砍人，扣案
    之刀子，是該二人拿到派出所交給警員詹宗哲等情，復據證
    人詹宗哲於偵訊時結證屬實（見偵查卷第37頁）。次查，證
    人甲○○到庭結證稱：案發當天伊聽到被告在曬榖場叫囂，
    伊叫被告不要吵別人睡覺，被告即跑進屋內，拿出一西瓜刀
    出來，就朝伊正面砍下來，被告右手持刀在伊正前方往伊砍
    下，第一刀被伊攔下，第二刀往伊腹部砍來，伊就用身體壓
    住被告，將被告壓在地上，因刀子很利，伊只想趕快制伏被
    告，所以沒注意腳傷是如何造成等語（見本院卷第26、27頁
    ）。核與證人丁○○所證：案發當天，伊聽見有人大力踹門
    ，伊出來開門，被告大罵三字經，伊先生及女兒江子妤都起
    來，並出來曬榖場，伊先生叫被告安靜點，被告不高興，很
    快衝進屋內，並拿一把西瓜刀出來，伊即叫江子妤進屋報警
    ，被告持刀由上往下砍伊先生，伊先生有用手擋開，二人就
    糾纏在一起，後來伊先生就把被告制伏在地上，伊看到伊先
    爬不起來，因腳已受傷，膝蓋骨也破碎了，伊並未與被告發
    生口角，當時被告從屋內拿出那把刀時，快速跑出來，手拿
    刀，高高舉起刀子，朝伊先生站的方向往下砍，應該是要砍
    伊先生頭部的位置，感覺被告當時很生氣，伊先生有用手撥
    開，後來伊與先生去醫院後，女兒就進屋找到西瓜刀等語（
    見本院卷25、26頁）相符。況且，94年5月5日凌晨1 點多，
    證人丁○○幫被告開門，被告進入後，在三合院之廣場（即
    曬殼場）大吵大鬧，告訴人前去勸阻，被告即進房拿西瓜刀
    ，證人丁○○就叫證人江子妤去報警，證人江子妤報警出來
    即看到告訴人將被告壓制在地上等情，亦據證人江子妤於偵
    訊時結證明確（見偵查卷第37頁）。綜上可知，被告當天確
    自屋內拿出扣案之西瓜刀，再持之由上往下朝告訴人之頭部
    砍，幸經告訴人及時以手架開而未成傷，惟仍續朝告訴人之
    腹部揮刀，而砍傷告訴人左膝之事實，洵堪認定，被告所為
    之辯解，顯係事後卸責之詞，不足採信。
二、按殺人未遂與傷害之區別，應以加害人有無殺意為斷；至其
    殺意之有無，雖不以兇器之種類及傷痕之多少等，為絕對之
    認定標準，但加害人下手之部位、用力之程度，仍非不可藉
    為判斷有無殺意之心證依據（最高法院87年度台上字第3123
    號判決要旨參照）。被告在盛怒下，進屋持其所有扣案之西
    瓜刀衝出，朝告訴人正面頭部由上往下砍，又往告訴人腹部
    砍來，已如前述，且該西瓜刀之刀刃鋒利，刀刃更長達27.6
    公分（此業經本院於審理時勘驗屬實，並有照片2 幀附卷可
    查，見本院卷第35頁），持之往人之頭部或身體其他部位重
    砍，有致命之危險，被告對此自難諉為不知，參以告訴人遭
    被告砍傷之左膝，係傷口整齊之切裂傷15公分併髕骨開放性
    骨折，已如前述，其傷口頗深，此觀卷附照片自明，足見被
    告持刀砍人時，其用力之猛，其有殺人之故意至明。核被告
    所為，係犯刑法第271條第1項、第2項之殺人未遂罪，公訴
    人認被告係犯刑法第277條第1項之傷害罪嫌，起訴法條容有
    未洽，惟其基本社會事實相同，本院自得變更起訴法條，附
    此敘明。被告為未遂犯，爰依刑法第26條前段之規定，減輕
    其刑。爰審酌被告僅因租處之大門被人鎖上，即持西瓜刀砍
    殺告訴人，手段兇殘，對告訴人所造成之傷害甚大，且犯後
    仍飾詞圖卸，否認犯行，態度不佳等一切情狀，量處如主文
    所示之刑。另扣案之西瓜刀1 支，係被告所有，業據被告供
    明在卷，且係供犯罪所用之物，已如前述，應依刑法第38條
    第1項第2款之規定宣告沒收。
據上論斷，應依刑事訴訟法第299條第1 項前段、第300條，刑法
第271條第1項、第2項、第26條前段、第38條第1項第2 款，判決
如主文。
本案經檢察官丙○○到庭執行職務
中　　華　　民　　國　　94　　年　　12　　月　　30　　日
                  刑事第二庭  審判長法  官  蔡名曜
                                    法  官  郭書豪
                                    法  官  林慧英
以上正本證明與原本無異。
如不服本判決，應於收受送達後10日內向本院提出上訴書狀（應
附繕本）。
　　　　　　　　　　　　　　　　　　書記官  廖碩薇
中　　華　　民　　國　　94　　年　　12　　月　　30　　日
附錄論罪科刑法條
刑法第271條
殺人者，處死刑、無期徒刑或10年以上有期徒刑。
前項之未遂犯罰之。
預備犯第 1 項之罪者，處2年以下有期徒刑。
